【裁判字號】    97,台上,793
【裁判日期】    970227
【裁判案由】    強盜等罪
【裁判全文】
最高法院刑事判決              九十七年度台上字第七九三號
上  訴  人  甲○○
            乙○○
上列上訴人等因強盜等罪案件，不服台灣高等法院中華民國九十
六年十二月五日第二審判決（九十六年度上訴字第四一０二號，
起訴案號：台灣桃園地方法院檢察署九十六年度偵字第八八一四
號），提起上訴，本院判決如下：
    主  文
上訴駁回。
    理  由
一、甲○○、乙○○強盜部分：
按刑事訴訟法第三百七十七條規定，上訴於第三審法院，非以判
決違背法令為理由，不得為之。是提起第三審上訴，應以原判決
違背法令為理由，係屬法定要件。如果上訴理由狀並未依據卷內
訴訟資料，具體指摘原判決不適用何種法則或如何適用不當，或
所指摘原判決違法情事，顯與法律規定得為第三審上訴理由之違
法情形，不相適合時，均應認其上訴為違背法律上之程式，予以
駁回。本件原判決認定上訴人甲○○、乙○○於民國九十六年四
月十一日晚間九時五十分許，駕車行經桃園縣觀音鄉樹林村二鄰
樹林子一號對面產業道路時，見蔡凱倪獨自騎機車，即共同基於
意圖為自己不法所有之犯意聯絡，均戴上口罩掩面，乙○○並戴
黑色鴨舌帽，駕車擋住蔡凱倪去路，由甲○○下車架住蔡凱倪脖
子，致其頸部受有擦挫傷，再強押至小客車之右前座，甲○○則
乘坐於後座，仍由乙○○駕車。途中，以口罩遮住蔡凱倪眼部，
並用皮帶予以綑綁，要求交出財物，至使蔡凱倪不能抗拒，告知
皮包遺留在機車上。乙○○旋駕車返回原處，由甲○○下車取得
皮包交予蔡凱倪，命其自行交出財物，蔡凱倪表示僅有新台幣（
下同）一千餘元，甲○○、乙○○因嫌太少而未收取，復詢問蔡
凱倪而獲悉其所有台新銀行帳戶尚有五萬多元，即駕車尋找提款
機。同日晚間十一時十分許，乙○○駕車至桃園縣中壢市○○路
二八四號前台灣中小企業銀行提款機，推由甲○○下車提款時，
經警發覺可疑而查獲，致未得逞等情。爰維持第一審關於諭知上
訴人等共同犯強盜未遂罪刑（並諭知保安處分）之判決，駁回上
訴人等在第二審之上訴，已綜合全部卷證資料，敘明其所憑之證
據及認定之理由，從形式上觀察，並無判決違背法令之情形存在
。復查原判決以上訴人等均有犯罪習慣，因依刑法第九十條規定
，諭知於刑之執行前，令入勞動場所強制工作，期間為三年，理
由內已詳加審酌論敘（見原判決第九頁第十四行至第十頁第三行
）。上訴意旨對於原判決所為之諭知，究竟如何違背法令，未依
據卷內訴訟資料具體指摘，僅漫稱上訴人等因年輕識淺，涉世未
深，致罹刑典，且犯後坦承犯行，已知悔悟，原判決諭知保安處
分顯屬不公等語，憑己見為空泛之指摘，不符第三審上訴之法定
要件。甲○○上訴意旨另稱被害人途中遇警方臨檢時，因怕上訴
人等開車衝撞路人，故不敢呼救；嗣見警方盤查時，仍知開車門
逃離，足見尚未喪失意思自由等語。乙○○上訴意旨則稱本案全
係甲○○所主導，伊從未對被害人施以強暴、脅迫等各節，徒就
原審採證認事職權之適法行使，及判決內已明白論斷之事項，砌
詞爭執，均與法律規定得為第三審上訴理由之違法情形，不相適
合，其上訴為違背法律上之程式，應予駁回。
二、甲○○收受贓物部分：
按上訴得對於判決之一部為之；未聲明為一部者，視為全部上訴
，刑事訴訟法第三百四十八條第一項定有明文。甲○○上訴理由
雖僅指摘原判決關於強盜部分違法，但未聲明僅就該部分上訴，
故關於收受贓物部分，亦視為全部上訴。又刑事訴訟法第三百七
十六條所列各罪案件，經第二審判決者，不得上訴於第三審法院
，法有明文。查甲○○收受贓物部分，原判決係依刑法第三百四
十九條第一項論處罪刑，核屬刑事訴訟法第三百七十六條第一款
之案件，既經第二審判決，自不得上訴於第三審法院。乃甲○○
猶提起上訴，於法不合，應予駁回。
據上論結，應依刑事訴訟法第三百九十五條前段，判決如主文。
中    華    民    國  九十七  年    二    月  二十七  日
                      最高法院刑事第二庭
                          審判長法官  紀  俊  乾
                                法官  黃  正  興
                                法官  陳  東  誥
                                法官  林  錦  芳
                                法官  陳  世  雄
      本件正本證明與原本無異
                                      書  記  官
中    華    民    國  九十七  年    三    月    三    日
                                                H


司法院資訊處製作；財團法人民間司法改革基金會備份。
